臺灣嘉義地方法院交通事件裁定　　　　 96年度交聲字第252號
原處分機關　交通部公路總局嘉義區監理所嘉義市監理站
異　議　人
即受處分人　甲○○
上列異議人因違反道路交通管理處罰條例案件，對於交通部公路
總局嘉義區監理所嘉義市監理站民國96年9月21日所為之裁決（
嘉監義裁字第裁76-C00000000號裁決書），聲明異議，本院裁定
如下：
    主  文
異議駁回。
    理  由
一、原處分機關略以：受處分人即異議人（下稱異議人）甲○○
    於民國九十六年六月十三日十六時三十分許，將其所有之車
    牌號碼９ＨＥ－５９０號重型機車，停放在臺北縣新店市○
    ○路○段二０六巷之禁止臨時停車處所，經臺北縣政府警察
    局新店交通分隊警員以北縣警交字第Ｃ00000000號
    舉發違反道路交通管理事件通知單，舉發前揭違規，異議人
    於應到案日期前到站陳述意見，經向舉發機關查證仍認違規
    屬實，於九十六年九月二十一日以嘉監義裁字第裁７６－Ｃ
    00000000號裁決書，依道路交通管理處罰條例第五
    十六條第一項第一款，裁處異議人罰鍰新臺幣（下同）六百
    元，並無違誤等語。
二、聲明異議意旨則以：該處兩側共繪有三條禁止臨時停車線（
    紅實線），致一般民眾無所適從，且居住附近已達七年，於
    近日疑似該處店家自行繪製，並非由臺北縣新店市公所依法
    補繪，且紅線內側屬私人用地，不應拖吊，原處分顯有錯誤
    ，爰依法聲請撤銷原處分。
三、按禁止臨時停車線為紅色實線，用以指示禁止臨時停車路段
    ，道路交通標誌標線號誌設置規則第一百六十九條第一項、
    第二項訂有明文。又設有禁止臨時停車標誌、標線處所不得
    臨時停車，而禁止臨時停車處所不得停車，道路交通安全規
    則第一百十一條第一項第三款及第一百十二條第一項第一款
    亦有明定。又汽車駕駛人（包括機器腳踏車）在禁止臨時停
    車處所停車者，處新臺幣六百元以上一千二百元以下罰鍰，
    此觀道路交通管理處罰條例第五十六條第一項第一款規定甚
    明。
四、經查：
(一)異議人於九十六年六月十三日十六時三十分許，將其所有之
    車牌號碼９ＨＥ－５９０號重型機車，停放在臺北縣新店市
    ○○路○段二０六巷之紅線禁止臨時停車處所，經臺北縣政
    府警察局新店交通分隊警員以北縣警交字第Ｃ000000
    00號舉發違反道路交通管理事件通知單，舉發前揭違規，
    並經原處分機關裁決罰鍰一節，異議人於本院調查時所認是
    （見本院卷第二十五頁），並有原處分機關檢送之處理交通
    違規聲明異議案件卷宗所附之舉發違反道路交通管理事件通
    知單、裁決書可憑，異議人確在禁止臨時停車處所停車，應
    屬無疑。
(二)又臺北縣新店市○○路○段二０六巷繪製之紅色禁止停車線
    ，水溝外側Ｂ線已繪製多年無法查證，而Ａ線則為臺北縣新
    店市公所於九十六年三月二十一日派員前往繪設一節，有該
    公所九十六年十月三十一日北縣店養字第０９６００４３６
    ７３號函及所附之照片在卷可稽（見本院卷第十五至十六頁
    ），而異議人停放機車位置即在所示之Ａ線內，亦有臺北縣
    政府警察局新店分局九十六年八月七日北縣警店交裁字第０
    ９６００３８１０３號函附之舉證照片為佐（見本院卷第四
    至五頁），即異議人違規停放機車之紅線係臺北縣新店市公
    所繪製，而該地點雖有雙紅線，然並無異議人所稱紅線標示
    不清，致使一般民眾無所適從之情，亦堪認定。
(三)按禁止臨時停車線，用以指示禁止臨時停車路段，以劃設於
    道路緣石正面或頂面為原則，無緣石之道路得標繪於路面上
    ，距路面邊緣以三十公分為度。本標線為紅色實線，線寬除
    設於緣石，正面者以緣石高度為準外，其餘皆為十公分，道
    路交通標誌標線號誌設置規則第一百六十九條第一項、第二
    項已有明訂，復依行政程序法第九十二條第二項之規定，交
    通標線定性為屬物性之一般處分，再參酌禁止臨時停車紅實
    線之設置意旨，係行政主管機關基於該路段交通流量、狀況
    與行車安全等因素，認該路段不適停車所為之繪設，其目的
    在禁止所有車輛於繪設該類標線路段上之任何停車行為，屬
    確保人車通行之安全並維護社會大眾使用道路之秩序而設，
    依此，只要在繪有紅實線之路段臨時停車，即屬違規。再者
    ，行政主管機關所繪設紅實線之禁止停車標線，既有前述維
    護交通安全之行政目的，若所繪製處屬私人所有土地，應於
    繪設前取得該私人之同意，或依行政程序，徵收該部分土地
    ，縱未依各該法定程序而已繪設紅實線，鑑於前揭行政目的
    之實現，車輛所有人仍不得遽認因屬私人用地，即可隨意停
    車，無視於紅實線禁止停車之公權力設置。況且該處繪製禁
    止停車線，係因臺北縣新店市公所於九十一年十二月十二日
    十時三十分許至現場勘查，認該處雙向行車、路幅狹窄、單
    號單側紅色禁止停車線脫落，經研商補繪紅色禁止停車線，
    亦有前揭臺北縣政府警察局新店分局函文可稽，即當初繪製
    紅色禁止停車線係基於公眾行車順暢而設，佐以該巷弄照片
    ，有住戶、店家及其等所駕駛之車輛需利用該巷弄作為出入
    通道，屬供公眾通行之道路無訛，異議人於上開處所停車，
    自有可能妨礙他人車輛通行，對於該處交通秩序之維護及交
    通安全之確保，顯已構成妨害，縱該處確為私人土地，然既
    經主管機關勘查，而認有限制民眾停車之必要，其所有權人
    對土地既已無從自由使用收益，形成因公益而特別犧牲其財
    產上之利益，該公用關係並不因國家未徵收補償而有不同，
    即不因該處屬私人土地，而致標線之行政處分效力無效，形
    同虛設，允無疑義。復另據交通部九十四年六月二十一日交
    路字第０９４０００６７９３號函示：「道路交通管理處罰
    條例第三條第一款規定，道路：指公路、街道、巷衖、廣場
    、騎樓、走廊或其他供公眾通行之地方；另據道路交通標誌
    標線號誌設置規則第一百六十八條規定意旨，係於劃設有禁
    止停車線之左、右側道路範圍內均不得停車。至倘停車地點
    屬既成公眾通行之道路，不論產權是否屬於私人，仍應適用
    上揭規定。」（見本院卷第三十一頁），亦為相同意旨之揭
    示，異議人所稱停車處屬私人土地即無違規等情，不無誤會
    。
(四)至於異議人於本院調查時始陳述：該處紅線內側為私人用地
    停放機車即非違規不應拖吊云云，並提出臺北市士林區公所
    線上討論區訪客留言板之流言紀錄，其中士林分局交通組回
    覆：「……重慶北路四段七十九之七號一樓住戶，違章占用
    車位，並停車在轉彎處影響住戶左轉乙案，‧‧‧車輛係停
    放在禁停紅線內側私人土地範圍內，執法恐有爭議，致無法
    取締告發。另本案為免執法爭議，已函請本府新建工程處查
    明認定車輛停放地點是否屬於道路範圍，本分局再據以依法
    處理，以維用路人權益」，該局查明後回覆：「車輛停放地
    點係為私人土地範圍，並無違規停放」等語（見本院卷第二
    十六至二十七頁），然細究前文，民眾留言認停放之車輛有
    違規情事，惟經查明後因停放地點並非道路範圍，而係私人
    土地，並無違規停放情事，非謂停放在禁止停車線處，屬私
    人土地而無違規，異議人據此為聲明異議理由，亦容有誤會
    。
五、綜上所述，異議人執前揭情詞所辯，尚非足採。本件違規事
    證已臻明確，其事實堪予認定。原處分機關據以援引前開規
    定裁處異議人罰鍰六百元，於法並無違誤。異議人本件異議
    為無理由，應予駁回。
據上論斷，應依道路交通管理處罰條例第八十七條第二項，道路
交通案件處理辦法第十九條，裁定如主文。
中　　華　　民　　國　　96　　年　　12　　月　　31　　日
                  交通法庭  法  官  林青怡
上列正本證明與原本無異。
如不服本裁定，應於裁定送達後5日內向本院提出抗告狀（應附
繕本）。
中　　華　　民　　國　　96　　年　　12　　月　　31　　日
                            書記官  李佳惠
